【裁判字號】    99,交聲,198
【裁判日期】    990630
【裁判案由】    違反道路交通管理處罰條例聲明異議
【裁判全文】
臺灣新竹地方法院交通事件裁定         99年度交聲字第198號
移送機關  交通部公路總局新竹區監理所新竹市監理站
異議人即
受處分人  甲○○  31歲民國.
上列受處分人因違反道路交通管理處罰條例案件，對於交通部公
路總局新竹區監理所新竹市監理站民國99年3 月19日所為之竹監
新三字第裁51-E00000000號違反道路交通管理事件裁決書，聲明
異議，本院裁定如下：
    主  文
原處分撤銷。
甲○○汽車駕駛人駕駛汽車，經測試檢定酒精濃度超過規定標準
，處罰鍰新臺幣參萬元，壹年內不得考領普通重型機器腳踏車駕
駛執照，並應接受道路安全講習。
    理  由
一、原處分意旨略以：異議人即受處分人甲○○於民國97年3 月
    29日23時47分許騎乘車號MWX-880 號普通重型機車，行經新
    竹市○○路○段521 號前，因有「汽車駕駛人酒精濃度超過
    規定標準」之違規行為，經新竹市警察局交通隊員警陳宗元
    填製竹市警交字第E00000000 號舉發違反道路交通管理事件
    通知單（下稱舉發通知單），爰依道路交通管理處罰條例第
    35條第1 項第1 款及第24條之規定，裁處異議人罰鍰新台幣
    （下同）30000 元，吊扣職業聯結車駕駛執照12個月，並施
    以道路交通安全講習。
二、聲明異議意旨略以：伊對於上開酒駕違規之事實並不爭執，
    惟伊違規當時係騎乘普通重型機車，原處分機關卻將其職業
    聯結車駕照吊扣12個月，此處分將使其無法繼續工作，爰聲
    明異議，請求撤銷原處分等語。
三、按交通法庭認為聲明異議有理由或聲明異議雖無理由而原處
    分不當或違法者，應以裁定將原處分經聲明異議部分撤銷，
    並自為裁定，道路交通案件處理辦法第20條前段定有明文。
    次按汽車駕駛人飲用酒類或其他類似物後其吐氣所含酒精濃
    度超過每公升0.25 毫克或血液中酒精濃度超過0.05%以上，
    不得駕車；又汽車駕駛人，駕駛汽車經測試檢定有酒精濃度
    超過規定標準之情形者，處新臺幣（下同） 15,000 元以上
    60,000元以下罰鍰，並當場移置保管該汽車及吊扣其駕駛執
    照1 年，且應接受道路交通安全講習；另汽車駕駛人違反本
    條例規定，應受吊扣駕照處分，於汽車駕駛人係無駕駛執照
    駕車者，在所規定最長吊扣期間內，不得考領駕駛執照，道
    路交通安全規則第114 條第2 款、道路交通管理處罰條例第
    24條第1 項第2 款、第35條第1 項第1 款及第67條第6 項亦
    分別定有明文。
四、次按汽車駕駛人取得高一級車類之駕駛資格者，應換發駕駛
    執照，並准其駕駛較低級車類之車輛，其規定如下：一已領
    有聯結車駕駛執照者，得駕駛大客車、大貨車、代用大客車
    、大客貨兩用車、曳引車、小型車、輕型機器腳踏車，道路
    交通安全規則第61條第1 項第1 款前段，定有明文；而汽車
    駕駛人領有聯結車駕駛執照，駕駛重型機器腳踏車者，處新
    臺幣1,800 元以上3,600 元以下罰鍰，並禁止其駕駛，道路
    交通管理處罰條例第22條第1 項第4 款亦定有明文，故汽車
    駕駛人若僅取得聯結車駕駛執照者，僅得駕駛輕型機器腳踏
    車，而不得駕駛普通重型機器腳踏車。
五、經查：
  (一)異議人於上開時間駕駛上開車號為MWX-880 之「普通重型機
    車」，行經上址，有「汽車駕駛人酒精濃度超過規定標準」
    之違規情事，為其所不爭執，並有新竹市警察局交通隊警員
    陳宗元依法填製竹市警交字第E00000000 號舉發違反道路交
    通管理事件通知單、交通部公路總局新竹區監理所新竹市監
    理站99年3 月19日竹監新三字第裁51-E00000000號裁決書影
    本各1 紙附卷可稽。
  (二)異議人持有之駕駛執照種類為「職業聯結車」駕駛執照，並
    未考領「重型機器腳踏車」駕駛執照，此有異議人機車駕照
    、汽車駕照基本資料1 紙附卷可證，而依上開規定，領有聯
    結車駕駛執照者，僅得駕駛輕型機器腳踏車，不得駕駛重型
    機器腳踏車。本件異議人既僅領有職業聯結車駕駛執照，未
    考領重型機器腳踏車駕駛執照，猶為飲酒超過法定標準後騎
    乘普通重型機車之違規行為，則依上開道路交通管理處罰條
    例第68條第4 項之規定，異議人無普通重型機車駕駛執照，
    因酒醉駕車而依該條例應受吊扣駕照處分時，應論以在所規
    定最長吊扣期間內，不得考領駕駛執照之處分，而此處異議
    人既無普通重型機車駕駛執照，違規時亦係駕駛普通重型機
    車，故其在所規定最長吊扣期間內，不得考領之駕駛執照亦
    應為普通重型機車之駕駛執照，不生同條例第68條不得吊扣
    其持有各級車類駕駛執照之問題，至為明確。
  (三)原處分機關於職務上既已明知異議人並未持有重型機車駕照
    ，即應依道路交通管理處罰條例第67條第6 項之規定，轉為
    裁罰異議人在所規定最長吊扣期間內（依同條例第35 條 第
    1 項第1 款規定，吊扣駕照最長期間為1 年），不得考領普
    通重型機車駕照；詎原處分機關竟仍對異議人裁處吊扣其職
    業聯結車駕駛執照之處分，於法即有違誤。
  (四)至異議人於上開時、地酒後違規駕駛上開普通重型機車，係
    屬無照駕駛（無普通重型機車駕照而駕駛普通重型機車）之
    情形，除成立前揭道路交通管理處罰條例第35條第1 項第1
    款之違規外，復構成同條例關於無照駕駛之交通違規部分，
    然本件員警攔停舉發其酒駕違規行為之當時，並未同時就其
    無照駕駛部分併為舉發，此觀諸上開舉發通知單自明，此部
    分如已逾道路交通管理處罰條例第90條規定之自行為成立之
    日起或行為終了之日起三個月之舉發期限，自不得就此部分
    再為裁處，附此敘明。
六、又原處分機關裁處施以罰鍰及道安講習部份，雖未具異議人
    聲明異議，然因酒後駕車僅有一交通違規行為，且有關其處
    罰效果之罰鍰、施以道路安全講習，均無從分離，本院自應
    就原處分全部加以審理（臺灣高等法院暨所屬法院98年法律
    座談會決議第23號意旨參照）。從而，原處分機關之裁決既
    有上開違誤，自應由本院撤銷原處分機關之裁處，另行裁處
    如主文第2 項所示，以資適法。
七、據上論斷，依道路交通案件處理辦法第20條前段，裁定如主
    文。
中    華    民    國    99    年    6     月    30    日
                  交通法庭  法  官  蔡川富
以上正本證明與原本無異。
如不服本裁定，應於裁定送達後5日內向本院提出抗告狀。
中    華    民    國    99    年    6     月    30    日
                            書記官  朱苑禎

司法院資訊處製作；財團法人民間司法改革基金會備份。
